【裁判字號】    99,易緝,6
【裁判日期】    990224
【裁判案由】    毒品危害防制條例
【裁判全文】
臺灣臺北地方法院刑事判決               99年度易緝字第6號
聲  請  人  臺灣臺北地方法院檢查署檢察官
被      告  丁○○
上列被告因違反毒品危害防制條例案件，經檢察官聲請以簡易判
決處刑（98年度偵字第13125號），本院認為不宜以簡易判決處
刑（98年度簡字第2885號），改依通常程序審理，判決如下：
    主  文
丁○○無罪。
    理  由
一、聲請簡易判決處刑意旨略以：被告丁○○明知第2級毒品MDM
    A（俗稱搖頭丸）具成癮性、濫用性及對社會危害性，依法
    不得持有，於不詳時、地，持有第2級毒品MDMA（含甲基安
    非他命成分）10顆，嗣於民國97年12月10日22時許，在臺北
    市松山區○○○路○段120巷之「育達公園」旁，為警查獲，
    並扣得其所有該第2級毒品MDMA（含甲基安非他命成分）10
    顆淨重2.9170公克，因認被告涉犯違反毒品危害防制條例第
    11 條第2項之持有第二級毒品罪嫌。
二、按犯罪事實應依證據認定之，無證據不得認定其犯罪事實；
    又不能證明被告犯罪者，應諭知無罪之判決，刑事訴訟法第
    154條第2項、第301條第1項分別定有明文。次按認定不利於
    被告之事實，須依積極證據，苟積極證據不足為不利於被告
    事實之認定時，即應為有利於被告之認定，更不必有何有利
    之證據；又事實之認定，應憑證據，如未能發現相當之證據
    ，或證據不足以證明，自不能以推測或擬制之方法，以為裁
    判之基礎；且認定犯罪事實所憑之證據，無論直接或間接證
    據，其為訴訟上之證明，須達於通常一般之人均不致有懷疑
    ，而得確信其為真實之程度者，始得據為有罪之認定，倘其
    證明尚未達到此一程度，而有合理之懷疑存在時，尚難為有
    罪之認定基礎（最高法院30年度上字第816號判例、40年度
    台上字第86號、76年度台上字第4986號判例參照）。
三、聲請意旨認被告涉犯上開罪嫌，無非係以被告於警詢中之供
    述、證人即執勤員警江晚誠、甲○○之證述、臺北市政府警
    察局大同分局扣押筆錄、扣押物品目錄表、交通部民用航空
    局航空醫務中心97年12月29日航藥鑑字第0976427號毒品鑑
    定書、扣案之第二級毒品MDMA（含甲基安非他命成分）10顆
    等為主要論據。
四、證據能力部分：按被告以外之人於審判外之言詞或書面陳述
    ，除法律有規定者外，不得作為證據，刑事訴訟法第159條
    固定有明文。惟被告以外之人於審判外之陳述，雖不符同法
    第159條之1至之4規定，而經當事人於審判程序同意作為證
    據，法院審酌該言詞陳述或書面陳述作成時之情況，認為適
    當者，亦得為證據；而當事人、代理人或辯護人於法院調查
    證據時，知有上開不得為證據之情形，而未於言詞辯論終結
    前聲明異議者，視有前項之同意，刑事訴訟法第159條之5亦
    定有明文。查本件被告對於檢察官所提之證據資料及以下作
    為判斷依據之各項證據資料，均同意或不爭執其證據能力，
    本院審酌該等言詞供述及書面作成時之情況，並無不宜作為
    證據之情事，依刑事訴訟法第159條之5規定，得作為證據，
    先予敘明。
五、訊據被告堅詞否認上開犯行，辯稱：毒品是乙○○的，但是
    他先跑掉，當時警察抓了伊跟另一個朋友。那天伊剛好去找
    乙○○，乙○○要拿毒品給別人，那時候警察就來了，乙○○就把東西丟在伊車子旁邊，乙○○就跑掉了，警察就說那
    個毒品是伊的。乙○○的年紀約十九歲，目前就讀南華高中
    。當天丙○○載伊去那邊找乙○○，丙○○是去找乙○○講
    事情一下就要走了，當天乙○○有約其他人在該處作交易，
    伊不知道為什麼會有警察來，警察出示證件後乙○○就把東
    西丟掉然後人跑掉，丙○○在現場也有看到，吳秉融是當天
    與乙○○在一起的人，吳秉融當時已經先離開了，所以沒有
    看到乙○○丟毒品的動作，當天還有一個綽號叫做黑肥的人
    在場，真名伊不知道，伊本身沒有使用搖頭丸等語（見本院
    易緝卷第29頁）。經查：
    (一)本件係臺北市政府警察局大同分局建成派出所員警江晚誠
      、甲○○於97年12月10日22時許，前往臺北市松山區○○○路○段120巷之「育達公園」旁，於被告所在之機車下方
      ，扣得第二級毒品MDMA（含甲基安非他命成分）10顆之事
      實，業據證人甲○○、江晚誠證述綦詳（見毒偵卷第50至
      51頁），並有臺北市政府警察局大同分局扣押筆錄、扣押
      物品目錄表、交通部民用航空局航空醫務中心97年12月29
      日航藥鑑字第0976427號毒品鑑定書、扣案之第二級毒品
      MDMA（含甲基安非他命成分）10顆可稽（見毒偵卷第14至
      20頁、第42頁），此部分事實，固堪認定。
    (二)然查，上開扣案毒品並非被告所丟棄一情，業據證人李泳
      瀚於本院審理時證稱：「（問：你是否記得當天便衣警察
      來的時候，發生什麼事情？）有壹個不認識的人過來，跟
      丙○○聊天，聊一聊之後，他們不知道在幹嘛，就拿壹包
      東西給我看，然後我一拿起來的時候，就有壹個人出現說
      他是警察，我東西一丟就走掉了。」、「（問：是誰跟誰
      拿壹包東西給你看？）丙○○跟一位朋友，那個朋友旁邊
      還有一個人，我也不認識。」、「（問：是丁○○？）不
      是，那天還蠻多人的。」、「軟軟的，就一個夾鏈袋，裡
      面不知道裝什麼，旁邊有一個人說他是警察，要我出示證
      件，我就丟掉東西快跑。」、「（問：為何你要丟掉東西
      、快跑？）因為我覺得有人要設計我，因為之前聊天聊很
      久都沒有事情，我一拿到東西，警察就出來。」、「（問
      ：你後來有無看到警察作什麼事情？）警察就抓到被告，
      還有另外壹個人綽號黑肥，我就跑掉了，當時在我跑掉之
      前，警察就已經抓到他們二位。」、「（問：你有無看到
      丁○○有丟東西？）我確定沒有看到丁○○有丟東西。」
      、「（問：當時談天的時候，丙○○、丁○○跟你的距離
      ？）因為當時丙○○騎機車，我壹個人過去找他們聊天，
      因為丙○○放學過來找我，我們中間距離很近，差不多壹
      個人的距離。」、「（問：你東西往哪裡丟，你是否記得
      ？）往地上丟，我丟了就跑，我不知道東西確切丟的地點
      。」等語明確（見本院易緝卷第72頁背面、第73頁）。
    (三)又證人丙○○亦證稱：「（問：你是否認識乙○○？）認
      識。」、「（問：他有無從事毒品交易？）那天有兩個便
      衣出來要抓乙○○，但是乙○○跑掉啦，警察有抓到丁○○不放，當時地上有乙○○丟下來的東西，警察有出來要
      抓乙○○，另外警察還有抓一個叫黑肥的。」、「（問：
      你說丟東西，是丟什麼東西？）我也不清楚，不知道是兩
      、三包。」、「（問：乙○○往哪個方向丟東西？）直接
      往地板上丟。」、「（問：乙○○丟東西的時候，距離你
      們多遠？）我們大家都站在一起，因為放學，我們夜校讀
      不同學校，所以放學大家會聚在那裡。」、「（問：丁○○在警察來的時候，有無丟東西，你有無看到？）我沒有
      看到他有沒有丟東西，因為他是坐在我後面，我放學的時
      候，是他來找我，我載他去公園，但是我確定我有看到乙○○有丟東西。」、「（問：你有看到乙○○丟東西到地
      上，他丟的東西是什麼包裝？）很常見的透明夾鏈袋，應
      該有兩、三包，是往我們方向丟的。」、「（問：兩、三
      包東西，警察是否有拿走？）不清楚，因為丟下去，警察
      就去撿了。」等語綦詳（見本院易緝卷第69頁至第71頁）
      ，是被告遭查獲當日員警既已將被告、丙○○所在之地面
      上之夾鏈袋扣押，而該夾鏈袋係為證人乙○○往被告、丙○○所在位置丟棄，業據證人丙○○、乙○○證述互核一
      致，參以臺北市政府警察局大同分局扣押筆錄、扣押物品
      目錄表所載於97年12月10日22時許所扣押物品，及扣案毒
      品照片所示，亦僅有上開扣案之第二級毒品MDMA（含甲基
      安非他命成分）10顆包裝於夾鏈袋內等情以觀，顯見該包
      夾鏈袋內所包裝之第二級毒品，應為證人李永翰所丟擲無
      訛，是員警江晚誠、甲○○於97年12月10日22時許，前往
      臺北市松山區○○○路○段120巷之「育達公園」旁，於被
      告所在之機車下方，所扣得第二級毒品MDMA（含甲基安非
      他命成分）10顆，應非被告所丟棄一情，已可認定。
    (四)證人即員警甲○○雖證稱，「發現現場有一群年輕人...
      在距離一公尺多時，他就把手上的一包藥丸丟在機車底下
      ，我看到就去撿起來」、「（問：為何丁○○說，這包是
      混亂中，有一位跟他一樣穿黑衣服的人丟的？）我很清楚
      的看到的，我目擊到他丟的情況」等語（見毒偵卷第51頁
      ）。然則，證人丙○○於審理時證稱，「（問：你是否記
      得當天丁○○是穿什麼顏色的衣服？）我記得是便服，穿
      深色系，好像是警察把乙○○當成丁○○，因為他們都是
      穿深色外套，好像是黑色，我確定是深色系。」、「（問
      ：你為何會對乙○○穿著的衣服你有印象？）因為我天天
      都跟他在一起，他外套都穿黑色的，我放學都去找他。」
      等語（見本院易緝卷第70頁、第71頁），另證人乙○○亦
      證稱：「（問：你是否記得他跟丙○○去找你的時候，有
      便衣警察出來的事情？）有。」「（問：當天你是穿制服
      還是便服？）沒有印象，因為育達都是穿便服，很少穿制
      服。」「（問：你是否穿像今日這樣，穿黑色外套？）類
      似。」、「（問：你身高多高、體重？）168-170公分，
      當時體重約70-75公斤，現在90公斤」等語（見本院易緝
      卷第72頁、第77頁背面），參以被告身高約為170公分，
      與證人李永翰身高相近，並於案發當日確係身著深色外套
      一情，有卷附被告查獲當日所拍攝照片可按（見毒偵卷第
      28頁），是以當時在場有一群年輕人，而非僅被告一人，
      被告與證人乙○○身高、衣著接近，時間復為晚上22時許
      ，於員警表明身分時現場狀況應屬混亂，自難排除本件員
      警甲○○確有誤認之可能。
    (五)此外，被告歷次偵審時均堅詞否認持有第二級毒品犯行，
      雖於99年2月8日本院審理時未經詢問證人乙○○、丙○○
      、甲○○前，表示願承認持有第二級毒品罪嫌，亦有本院
      審理筆錄附卷可按（見本院易緝卷第68頁背面），而於本
      院依職權詢問證人後，始稱「（問：你為何今日一到庭就
      說要認罪？）因為講來講去，一定都沒有人認罪，到時候
      被關的人還是我，一樣的意思，當初我有說要驗指紋，但
      是也沒有驗出指紋，我現在這樣說，警察也一口咬定說是
      我手上丟的，但是我真的沒有丟，當時後我請我爸爸來，
      我說毒品不是我丟的，我爸爸以為我有施用毒品，到現在
      都不理我。」、「我沒有跟乙○○說要幫我脫罪，當天過
      後，我們還是有見過面，我確實有看到東西從他那裡掉下
      來，那時在收押的時候，我有問過其他人像這種事情，人
      家跟我說，如果當天沒有人承認，我還是一樣有罪，從頭
      到尾我也不知道要講什麼，我說東西真的不是我丟的，沒
      有人承認的狀況下，也沒有用阿...」等語（見本院易緝
      卷第81頁），顯見被告於證人乙○○、丙○○為上開證述
      前，應無確切認知該證人李泳瀚、丙○○所為證述可能內
      容為何，故為上開認罪之表示，自難據此為被告不利之認
      定，亦可見被告所稱證人乙○○部分應確有該等情事，而
      非虛捏或通謀勾串；況依證人乙○○所述內容，亦有可能
      致其本身另遭訴追，陷己於不利之情，而證人乙○○仍為
      上開證述以觀，則證人乙○○、丙○○所為證述內容關於
      扣案毒品非被告丟棄之主要情節應屬實在。
    (六)再者，證人丙○○係於98年2月26日即於臺灣彰化監獄服
      刑至今，業據證人丙○○證述於卷，又被告係於99年1月
      11日經本院緝獲後，復因另案經臺灣宜蘭地方法院通緝，
      經本院解送至臺灣宜蘭地方法院後，經該院羈押迄本院審
      理期日等情，亦有臺灣高等法院出入監簡列表在卷可查（
      見本院易緝卷第51頁），參以被告於本院99年1月11日準
      備程序進行時雖表示上開扣案毒品係證人乙○○所有，然
      並未聲請傳喚證人乙○○，而係公訴人另以補充理由狀聲
      請傳喚等情，有本院準備程序筆錄、臺灣臺北地方法院檢
      察署檢察官補充理由書在卷可考，是被告既未聲請傳喚證
      人乙○○，復於99年1月11日至本院99年2月8日審理時均
      於臺灣宜蘭看守所羈押中，自無從預期證人乙○○將到庭
      證述對其有利事項，而有與證人乙○○勾串之情事；況證
      人丙○○、乙○○均經本院以隔離方式進行詢問，而渠等
      所為證述關於扣案毒品非被告丟棄、被告衣著、現場情形
      等復大致相符，是渠二人所為證述內容可信性甚高；且扣
      案毒品若為被告所有，若被告係發現員警查緝，而有丟棄
      意念及舉措，大可於未經員警逮捕之際，將上開扣案毒品
      丟擲至距其稍遠之處，又何需僅將該扣案毒品丟棄於其所
      在位置之機車底下，徒增其遭認定為該扣案毒品持有人之
      風險，亦與通常毒品持有人若欲脫免罪責，於突遭員警查
      緝之際，會將毒品棄置他處以證明非其實力掌控之常情未
      符。
六、綜上所述，本院依現存之證據資料，認尚難證明被告有公訴
    人所指涉之犯行。至公訴人雖聲請傳喚證人即員警江晚誠，
    然證人江晚誠業於偵查時具結證稱表示，未看見扣案毒品是
    何人丟棄，沒有注意到有無一位穿黑色衣服的人跑掉，因為
    當時人蠻多的，並稱是證人甲○○指著地上的毒品，同時控
    制著一名嫌疑人，甲○○說有看到是被告丟的，但被告一直
    否認等語明確（見毒偵卷第51頁），是證人江晚誠既具員警
    身分，其所為證述復經具結，應無任何違法取得或故為匿飾
    增減所為證述之情，且其既未目睹係何人丟棄扣案毒品，是
    本院認證人江晚誠部分應無傳喚必要。此外，復查無其他積
    極證據足資證明被告有何公訴人前揭所指之犯行，揆諸上開
    說明，自應為無罪諭知。至於證人乙○○是否涉有違反毒品
    危害防制條例第11條第2項之持有第二級毒品罪嫌，應宜檢
    察官另行偵查處理，附此敘明。
據上論斷，應依刑事訴訟法第452條、第284條之1、第301條第1
項，判決如主文。
本案經檢察官劉文婷到庭執行職務。
中    華    民    國    99    年    2     月    24    日
                  刑事第十庭    法  官  呂煜仁
上正本證明與原本無異。
如不服本判決應於收受送達後10日內向本院提出上訴書狀，並應
敘述具體理由；其未敘述上訴理由者，應於上訴期間屆滿後20日
內向本院補提理由書（均須按他造當事人之人數附繕本）「切勿
逕送上級法院」。
                                書記官  曹尚卿
中    華    民    國    99    年    2     月    24    日

司法院資訊處製作；財團法人民間司法改革基金會備份。
